# 请陈老师指点，这个方案是否可行。若不可行，请陈老师给咱指出来。先谢了！

提问人：chinahb2005 时间：2011-08-29 16:11:24
2011 年 7 月底，A公司（股份公司）总股本 11390 万股，每股面值 1 元，每股净资产4.2元，由 2000 多名股东持有，其中：在B公司工作的股东持有 1018 万股。B公司（有限公司），注册资本 2600 万元，全部由A公司投资，到 2011 年 7 月底，账面净资产 3708 万元，每股1.42元，应付A公司 7100 万元。老板提出的改革方案：将在B公司工作的股东持有的 1018 万股转让给A公司的其他股东（按每股1.5元计算），或者由他人代持，保持A公司的总股本不变。同时将 1018 万股换成B公司的股份，换股比例按 1 ： 3 进行换股，也就是说，B公司人员持有的 1018 万股在B公司就相当于享有 3054 万元(1018 3) 的权益，由于目前 B 公司的注册资本为 2600 万元，按股份来讲，就相当于 2600 万股，每股面值 1 元。按设置的改革方案： B 公司人员持大股， A 公司持小股。由于 B 公司目前的股份为 2600 万股，股份较大，要进行缩股，假设 A 公司对 B 公司的投资减少 1000 万元， B 公司的注册资本（股份）就变成 1600 万元，然后，将 A 公司对 B公司的投资换成在 B 公司工作的人员持有 1018 万股， A 公司持有 582 万股，换股后的 B 公司的股份构成：在 B 公司工作的人员持有63.62% ， A 公司持股 36.38% 。换股完成后， B 公司的注册资本（也就是股本）为 1600 万股（每股面值 1 元），拥有的净资产应该为4800 万元（ 1600 万股 3 元/股），假设B公司评估后达不到 4800 万元的净资产，A公司同意将应收的B公司欠款减少（债务豁免），直至达到 4800 万元，余下的应收款让B公司分期偿还。

回答人：chenyiwei
我理解这个方案的目的是为了解决A公司的股东人数超过 200 人问题，消除A公司在此方面的瑕疵，为A公司的IPO作准备？其代价是A公司将丧失对B公司的控制权？ 这个方案从表面上看似乎没有明显的不可行之处，建议咨询律师意见以确定其中是否有潜在的法律障碍。可能需要关注的几个问题： 如果B公司的规模较大，或者与A公司的业务存在关联性，则要考虑这样做是否会影响到A公司的资产完整性、业务独立性，以及导致与B公司之间的重大关联交易？ 重组后A与B之间的关系，是否丧失了控制权？合并报表范围是否会因此发生重大变化？ 债务豁免导致的A公司方面的税务问题？ 建议你根据详细的方案，自己尝试编制A公司及其控股股东的会计分录，在编制分录的过程中可能会发现一些问题。